【裁判字號】    92,上訴,3528
【裁判日期】    921231
【裁判案由】    毒品危害防制條例
【裁判全文】
臺灣高等法院刑事判決                          九十二年度上訴字第三五二八號
    上  訴  人  臺灣桃園地方法院檢察署檢察官
    被      告  甲○○
                乙○○
右上訴人因被告違反毒品危害防制條例案件，不服臺灣桃園地方法院九十一年度訴字
第一八二六號，中華民國九十二年五月三十日第一審判決（起訴案號：臺灣桃園地方
法院檢察署九十一年度偵字第四六０四號），提起上訴，本院判決如左：
    主    文
上訴駁回。
    理    由
一、公訴意旨略以：被告乙○○、甲○○各基於轉讓第一級毒品海洛因、第二級毒品
    安非他命之概括犯意，乙○○自九十年八、九月至九十一年二月二十六日，甲○
    ○自九十一年一月至九十一年二月二十六日，在乙○○位於桃園縣大溪鎮南興村
    二十六鄰二一六號三樓住處或在桃園縣大溪鎮附近，非法轉讓第一級毒品海洛因
    或第二級毒品安非他命予鍾春財（原審以連續轉讓第一級毒品，判處有期徒刑一
    年二月；連續轉讓第二級毒品，判處有期徒刑八月；定應執行有期徒刑一年八月
    確定）施用，乙○○共轉讓約十次，甲○○轉讓約五次。乙○○並數次微量轉讓
    其友人「小黑」等人非法施用。迄九十一年二月二十六日三時三十分許，為警查
    獲，當場扣得鍾春財所有之海洛因一公克、安非他命六點三公克、電子秤一台、
    注射針筒二支、包裝袋一百十個、玻璃球二只、塑膠湯匙一支，被告乙○○、甲
    ○○均涉犯毒品危害防制條例第八條第一項之轉讓第一級毒品海洛因罪、第二項
    之轉讓第二級毒品安非他命罪嫌云云。
二、按犯罪事實應依證據認定之，無證據不得推定其犯罪事實，刑事訴訟法第一百五
    十四條第二項定有明文。又認定不利於被告之事實，須依積極證據，苟積極證據
    不足為不利於被告事實之認定時，即應為有利於被告之認定，更不必有何有利之
    證據，最高法院三十年上字第八一六號著有判例可資參照。且無論直接或間接證
    據，其為訴訟上之證明，須於通常一般之人均不致於有所懷疑，而得確信其為真
    實之程度者，始得據之為有罪之認定，倘其證明尚未達到此一程度，而有合理性
    懷疑之存在時，即無從為有罪之認定，亦有最高法院七十六年台上字第四九八六
    號判例可資參照。
三、公訴人認被告乙○○、甲○○涉有右揭犯嫌，係以同案被告鍾春財之證詞，及鍾
    春財與被告乙○○於案發日係男女同居之朋友關係，案發後數日便已結婚，又甲
    ○○得以暫借住被告鍾春財、乙○○所同居之處所，可見鍾春財與被告乙○○、
    甲○○關係匪淺，應無設詞誣陷該二人之虞，為其主要論據。訊據被告乙○○、
    甲○○則堅決否認右開事實，乙○○辯稱：伊沒有上班，根本沒錢買毒品，因是
    鍾春財女朋友，故鍾春財有時會請伊吃，伊並無轉讓毒品予鍾春財，亦無轉讓毒
    品予「小黑」；甲○○辯稱：伊自己施用都不夠，沒有轉讓毒品予鍾春財。
四、經查：(1)九十一年二月二十六日清晨三時三十分許，台北縣警察局三重分局警員
    至桃園縣大溪鎮南興里二十六鄰二一六號三樓，經同案被告鍾春財開門，乙○○
    出具自願受搜索同意書後，警員在屋內扣得海洛因一公克、安非他命六點三公克
    、電子秤一台、注射針筒二支、包裝袋一百十個、玻璃球二只、塑膠湯匙一支。
    經將當天在屋內之鍾春財、甲○○、乙○○、賴信呈帶回警局訊問，甲○○供稱
    ：海洛因、安非他命係鍾春財請我注射及吸食的，未拿錢給她。賴信呈供稱：伊
    見臥室桌上有安非他命，好奇而自行拿來吸食。乙○○供稱：伊多次向年籍不詳
    之阿華購買毒品，向阿輝（甲○○）約買過二、三次，新台幣一千元買一包；另
    外，鍾春財如果有買，會分給我吸食，九十一年一月初及一月中旬提供過二次，
    九十年十二月初鍾春財有叫我幫他送貨（毒品）至崎頂給一位綽號「小黑」之男
    子。鍾春財則未就毒品來源為任何之供述。同日移送檢察官偵訊時，除鍾春財、
    乙○○供稱毒品係向阿華購買外，四人亦均未言及有轉讓毒品之事，此有查獲當
    天之警訊筆錄、偵訊筆錄附於偵查卷內可稽。(2)嗣於九十一年四月二十二日檢察
    官提訊鍾春財，鍾春財供稱：有時伊買海洛因、安非他命請乙○○、甲○○吸，
    各約十次；有時乙○○、甲○○買請伊吸，各約四、五次（見偵查卷第八一頁）
    。九十一年六月二十一日提訊乙○○，乙○○亦未供承轉讓毒品之事。檢察官因
    之提起本件公訴，認鍾春財、乙○○相互間自九十年八、九月至九十一年二月二
    十六日各轉讓海洛因、安非他命各約十次；鍾春財、甲○○相互間自九十一年一
    月至九十一年二月二十六日各約五次，鍾春財、乙○○另數次微量轉讓友人小黑
    等人施用，鍾春財於九十一年轉讓賴信呈微量安非他命一次。(3)原審訊問時，鍾
    春財供稱：伊和乙○○、甲○○事一起出錢買毒品，買回來後用電子秤來秤重量
    ，按大家出資之比例來分，乙○○沒錢買毒品請我，只有我請過乙○○，小黑我
    也不認識，不知起訴書為何會提到小黑。大約請過乙○○五、六次，請甲○○一
    、二次。甲○○出的錢較少，他沒請過我，都是我請他的（原審卷第七十九、八
    十頁）。甲○○則供稱：我自己要吃都沒有了，怎麼可能會轉讓，我從來沒請過
    鍾春財，他大約請我過二次（原審卷第九十二至九十四頁）。乙○○於原審審理
    時供稱：毒品是我和鍾春財一起出錢買的，未轉讓毒品給小黑，實際上也沒小黑
    這個人；也未向甲○○買過毒品（原審卷第一○六、一○七頁）。(4)是知，本件
    公訴人起訴被告乙○○、甲○○所憑者，僅係鍾春財於偵查中之供述，而該部分
    之起訴事實甚不具體，僅泛稱乙○○轉讓安非他命、海洛因予鍾春財約十次，甲
    ○○轉讓予鍾春財約五次，對究轉讓海洛因幾次？安非他命幾次？並未加以認定
    ；而此之事實，亦均為乙○○、甲○○所否認；鍾春財嗣後於原審調查、審理時
    雖承認有轉讓毒品予乙○○、甲○○之犯行，惟亦否認乙○○、甲○○有轉讓毒
    品供其施用之情事。是本件尚難依鍾春財前後不一之供述，僅以其三人之關係非
    淺，鍾春財不會無中生有，捏詞誣陷，基於朋友間之禮尚往來，衡情被告乙○○
    、甲○○亦無一再受讓施用而無一、二次回報之理，推論乙○○、甲○○亦有轉
    讓毒品予鍾春財之犯行。另起訴書事實欄另稱鍾春財、乙○○數次微量轉讓二人
    之友人「小黑」等人非法施用，證據並所犯法條欄則稱乙○○否認有何轉讓毒品
    犯行，惟未見對該轉讓「小黑」部分有何所憑之證據。綜觀全卷，僅乙○○於警
    訊時供稱：九十年十二月初鍾春財有叫我幫他送貨（毒品）至崎頂給一位綽號「
    小黑」之男子；於九十一年六月二十一日檢察官訊問時供稱：有朋友叫小黑，有
    吸安非他命，沒向我買過或送貨給他，不知小黑住址、電話。惟該小黑究係何人
    ？乙○○究送海洛因或安非他命予小黑？其後未見有何證據足資佐證乙○○之該
    供述屬實。鍾春財於原審時亦供稱：小黑我不認識，不知起訴書為何會提到小黑
    。乙○○於原審亦供稱：未轉讓毒品給小黑，實際上也沒小黑這個人。是公訴人
    所指之該部分犯行亦應認無證據足資證明。（公訴人起訴之鍾春財該部分犯行，
    亦經原審認屬不能證明）(5)扣案之毒品非屬被告乙○○、甲○○所有，此亦據同
    案被告鍾春財所肯認（鍾春財雖辯稱係「小東」所寄放，原審則認係被告鍾春財
    所有），亦無從憑以作為被告乙○○、甲○○右開犯行之證據。此外，本院復查
    無其他積極證據，足以證明被告乙○○、甲○○有公訴人所指之轉讓海洛因、安
    非他命犯行，應認自不證明被告二人犯罪。
五、原審為被告無罪之諭知，核無不合。檢察官上訴意旨認同案被告鍾春財於偵查中
    坦承受讓乙○○、甲○○毒品事實不諱，鍾春財殊無無中生有、捏詞誣陷即將與
    之婚配之被告乙○○、與之同住一處之被告甲○○之理，以其三人間之上揭密切
    關係，基於朋友間之禮尚往來，衡情被告乙○○、甲○○亦無一再受讓施用而無
    一、二次回報之理，指摘原判決不當，為無理由，應予駁回。
據上論斷，應依刑事訴訟法第三百六十八條，判決如主文。
本案經檢察官洪泰文到庭執行職務。
中    華    民    國    九十二   年     十二       月       三十一     日
                              臺灣高等法院刑事第十七庭
                                  審判長法  官  陳 正 雄
                                        法  官  許 錦 印
                                        法  官  劉 壽 嵩
右正本證明與原本無異。
如不服本判決，應於收受送達後十日內向本院提出上訴書狀，其未敘述上訴之理由者
並得於提起上訴後十日內向本院補提理由書（均須按他造當事人之人數附繕本）。
                                        書記官  廖 婷 璇
中      華      民      國    九十二    年     十二     月    三十一    日


司法院資訊處製作；財團法人民間司法改革基金會備份。
